【裁判字號】    89,訴,693
【裁判日期】    891120
【裁判案由】    返還價金
【裁判全文】
臺灣臺北地方法院民事判決  八十九度訴字第六九三號
    原      告  甲○○
    訴訟代理人  張金柱律師
    被      告  乙○○      住.
    訴訟代理人  李志男律師
右當事人間請求返還價金事件，本院判決如左：
    主      文
原告之訴及假執行之聲請均駁回。
訴訟費用由原告負擔。
    事      實
甲、原告方面：
壹、聲明：
  (一)被告應給付原告新臺幣（下同）二百三十五萬元，及自起訴狀繕本送達之翌日即
    民國八十九年四月七日起至清償日止，按年息百分之五計算之利息。
  (二)願供擔保，請准宣告假執行。
貳、陳述：
一、原告前於八十七年三月間，在臺北市○○路、大安路路口，見被告張貼廣告出售
    坐落臺北市○○段○○段三五一、三五六－二地號土地上之建物，即與被告聯絡
    ，並向被告表示願承租上開搭蓋之房屋，作為攤位，被告表示不願出租，僅願出
    售，原告向被告表示無力承買系爭房屋，被告一再慫恿原告，並向原告謊稱：「
    我是軍人退伍的，這土地是國家配給我使用的，讓我在上面蓋房子，我已經住了
    二十幾年了，．．．」、「國家將土地配給我使用，地主也同意我在上面蓋房子
    ，這房子是我自六十年即搭建迄今．．．」、「這房子雖然沒有權狀，但地主己
    同意，我搭建這房子，產權絕無問題，你看我住了二十幾年，都沒有問題，你可
    以安心的住下去，不會有任何人來要求你搬走，我年紀這麼大了，不會騙你啦．
    ．．」、「如果你買下來後，將來來國家開放給占用人，你有優先承買權．．．
    」、「你可以向親友借錢來買房子，反正房子產權沒問題，你可以一直住下去，
    你隨便擺個攤位，每天最少可賺幾千元．．．」等語，並出示榮民福利證，原告
    因學歷不高，完全不懂法律，且因自己父親亦係軍人出身，再轉任鐵路局公務人
    員，聽聞軍中、公家機關常有國家分配土地建屋之事，遂信以為真，乃向妹妹周
    瑞月借錢，妹妹亦無錢借給她，只好以妹夫名下的房子設定抵押，向臺新銀行貸
    款，再由妹妹開立支票，向被告購買系爭之建物。
二、交通部臺灣北區電信管理局早於七十五年間，即派承辦員至證人黃玉明及被告搭
    蓋攤位現場，表示渠等二人所搭蓋之攤位，係無權占用財團法人臺灣郵政、電信
    協會之土地，應自行拆除，惟因是日被告未在現場，承辦人遂表示會將拆除通知
    寄至黃玉明設於臺北市○○路○段三六四巷二十六巷之三號三樓之住所，請黃玉
    明代為轉交，黃玉明亦已證實業將交通部通知拆除之公文轉交予被告，顯見被告
    早知臺北市政府工務局及北區電信管理局擬拆除系爭建物之事，其惡意隱瞞此一
    事實，致使原告陷於錯誤，顯已構成詐欺。
三、證人蔡金鳳亦證實被告以詐欺之方法，與原告簽訂買賣契約：
  (一)證人蔡金鳳證稱：「．．．買賣標的物是土地使用權，以及其上之建物。被告說
    自六十年開始搭蓋，一直住下去無問題，賣方確實有提到從六十年搭蓋的，土地
    是國家配給他使用的．．．」、「他們談的及想要買賣的標的物應是土地使用權
    ，．．．，被告說房子自六十幾年就蓋了，土地可以一直使用絕無問題」、「．
    ．．依兩造談話內容房子應該無法使用，所以我認為買賣標的物應是著重在土地
    使用權部分」、「．．．賣方一直給買方訊息將來可以優先承購」。
  (二)依證人蔡金鳳之證詞，可知被告確已購成詐欺：
  (1)被告惡意隱瞞系爭建物，根本未經所有權人同意，且係無權占用他人土地。
  (2)被告更積極施用詐術，向原告謊稱系爭土地，係國家配給他的，並經所有權人同
    意建屋，可放心無限期住下去，致使原告陷於錯誤。
  (3)被告向原告誑稱如購買系爭建物，將來國家開放時，有優先承買權。亦係施用詐
    術，使原告陷於錯誤
  (4)原告係遭被告詐騙而誤以為被告能自六十年即於上開土地上，搭建系爭建物，長
    達近三十年來均無問題，應係因國家配給土地，同意被告搭建系爭房屋，始陷於
    錯誤，此對照系爭買賣契約條款上特別註明：「本買賣標的物，係乙方（按即被
    告）於民國六十年搭蓋至今。」即明。
四、被告確已購成詐欺，其構成詐欺之事證如下：
  (一)被告惡意隱瞞系爭建物，根本未經所有權人同意，且係無權占用他人土地，並係
    違章建物之事實。
  (二)被告更積極施用詐術，向原告謊稱系爭土地，係國家配給他的，並經所有權人同
    意建屋，可放心無限期住下去，致使原告陷於錯誤。
  (三)被告向原告誑稱如購買系爭建物，將來國家開放時，有優先承買權，亦係施用詐
    術，使原告陷於錯誤。
  (四)原告係遭被告詐騙而誤以為被告能自六十年即於上開土地上，搭建系爭建物，長
    達近三十年來均無問題，應係因國家配給土地，同意被告搭建系爭房屋，始陷於
    錯誤。
五、原告請求返還買賣價金一百萬元、違約金一百萬元之法律依據：
  (一)查依雙方之買賣契約第五條第二款約定：「若是乙方（按即被告）不賣或無法出
    賣或糾紛不能解決等情事，乙方除將已收之價款全部退還甲方（按即原告）外，
    並應賠償甲方所付價款同額之違約金。」，因此被告除應返還一百萬元之買賣價
    金外，尚應賠償一百萬元之違約金。
  (二)次查兩造買賣過程中，因見被告年紀已大，且曾是軍人退伍之榮民，十分相相信
    其所言為真，詎被告告竟為其私利，明知原告經濟拮据，利用原告之信任，慫恿
    原告向親友告貸，來購買其隨時可能被拆除之房屋，其行為顯係蓄意詐欺，殊為
    可惡，科處一百萬元之違約金，實不為過。
  (三)再查被告之行為，業已構成詐欺，原告業已依民法第九十二條撤銷原買賣契約之
    意思表示，依民法一百十四條，法律行為經撤銷者視為自始無效，且準用民法第
    一百十三條，無效法律行為之當事人，於行為時知其無效，或可得而知者，被告
    自應負回復原狀或損害賠償責任。
  (四)雙方買賣契約，既已撤銷，原告亦得依侵權行為、不當得利、債務不履行之規定
    ，請求被告返還一百萬元之買賣價金，並要求被告負損害賠償責任。
六、請求賠償三十五萬元之法律依據：
  (一)原告購買系爭建物後，因建物老舊，且殘破漏水，尚向親友告貸三十五萬元整修
    重建，正想開張賣麵，詎系爭房屋實係無權占用財團法人臺灣郵政、電信協會所
    有之土地，所搭建之違章建築，隨時將遭拆除，核被告之行為，業已構成侵權行
    為、債務不履行，被告自應賠償原告，就系爭屋之整修費及整修工人工資費等費
    用。
  (二)系爭房房之整修費用，與被告詐欺行為有因果關係：
  (1)依證人蔡金鳳證詞，可知被告以積極之欺罔行為，向原告謊稱「．．．土地是國
    家配給他（按即被告），可以一直使用下去，絕無問題」。
  (2)另證人蔡金鳳亦證實，系爭房屋已老舊不堪，如不加以整修，根本無法使用。
  (三)茲謹檢附單據影本三紙，可証明系爭建物之相關整修等費用如下：
  (1)整地等費用，七萬四千元整。
  (2)鐵門及側門整修等費用，十五萬八千元整。
  (3)另系爭建物因遭財團法人臺灣郵政、電信協會訴請拆屋還地，於訴訟中成立和解
    ，依和解筆錄約定，原告應自行拆除系爭建物，其費用為二萬五千元，亦應由被
    告負責賠償。
七、因被詐欺而為法律行為，被害人得依侵權行為之法則，請求損害賠償：
  (一)依證人黃玉明、蔡金鳳證詞，可知被告確係以詐欺之方法與原告成立系爭之買賣
    契約，原告已因被詐欺，依民法九十二條撤銷系爭之買賣契約。
  (二)因被詐欺而為之買賣，無論撤銷前或撤銷後，均得依侵權行為之法則，請求損害
    賠償。
  (三)又被告以詐欺之方法，誘使原告與其成立系爭之買賣契約，顯係該當於舊民法第
    一百八十四條第一項後段，故意以背於善良風俗之方法加損害於他人，原告自得
    依侵權行為之法則，請求損害賠償。
八、另證人蔡金鳳亦已證實：系爭「土地使用權」為兩造買賣契約標的之一，惟系爭
    土地為財團法人郵政、電信協會所有，經財團法人郵政、電信協會提起拆屋還地
    訴訟後，原告不僅賠償財團法人臺灣郵政、電信協會七萬元之損害金，且又自行
    僱工拆除系爭建物，並已返還系爭爭土地，因此原告根本不可能使用系爭土地，
    系爭買賣契約，顯已給付不能，原告亦得依債務不履行，向被告請求損害賠償，
    原告茲以八十九年十月十六日辯論意旨狀解除系爭買賣契約。
九、被告稱係因原告整修系爭房屋，致遭系爭土地之所有權人財團法人臺灣郵政、電
    信協會訴請拆屋還地，其依據為何殊難想像，蓋系爭房屋遭土地所有權人訴請拆
    除還地之原因，係因無權占有，並非原告買到系爭房屋後，重新整修始遭訴請拆
    屋還地，被告主張如果成立，豈非任何人均可無權占用他人土地，搭蓋違章建築
    後，只要不作整修，即可一直無權占用，顯見被告之主張荒謬。況與被告同時占
    用財團法人臺灣郵政、電信協會土地之人，尚有黃玉明、朱愉等人，此二人無權
    占用土地搭蓋違章建築後，均未作整修或重建，但仍遭土地所有權人訴請拆屋還
    地，顯見被告主張殊無足採。
參、證物：
一、榮民福利證影本。
二、買賣契約書影本。
三、臺北市政府工務局建築管理處七十五年六月十二日北市工建查字第四六七五號函
    及其信封影本。
四、交通部臺灣北區電信管理局七十五年十二月三十一日七五總七０一三（四）號函
    及其信封影本。
五、存證信函影本。
六、估價單影本。
七、臺灣臺北地方法院檢察署八十八年度偵續字第四九六號傳票影本。
八、聲請訊問證人蔡金鳳、黃玉明。
乙、被告方面：
壹、聲明：
    如主文所示。
貳、陳述：
一、查原告主張被告向原告謊稱：「我是軍人退伍的，這土地是國家配給我使用，地
    主也同意我在上面蓋房子．．．」係原告自己編撰而來，毫無事實依據，按原告
    年齡三十餘歲，被告則為八十餘歲高齡，豈能受被告詐騙之理？設若當時被告有
    此言詞，原告必要求被告提出土地同意證明始合情理。是本件本即無所謂「地主
    同意被告在上面蓋房子」之事實，被告自無上開言詞，至為灼然，原告對此事實
    ，亦未舉證以實其說，自不可採。
二、關於原告提出之臺北市工務局及北區電信管理局之通知，均屬在七十五年間之事
    ，被告因未住於出售之違建屋內，從未收到上開通知，亦未經黃玉明轉交，證人
    黃玉明因與原告共同重新搭建鐵皮屋之新違建，而遭地主訴請拆除，對於上開通
    知轉交之事故為不實之陳述，被告確實未見過上開通知。況上開所述之通知，均
    在十四、五年前之事，且未再有拆除之跡象，在此情況下，兩造於訂立買賣契約
    時，均明知買賣標示係在他人地上之違建，惟均不知何時會被拆除，原告買賣時
    既明知係違建，隨時可能被請求拆屋還地，被告何有詐騙之可言，此關於買賣契
    約之標的僅記載為「地上建物」至明，且證人蔡金鳳證稱：整個契約內容是依照
    他們口頭上之陳述列入，訂約時兩造知道系爭建物係違建等語，亦可證明原告所
    言非實。
三、兩造買賣之標的物為現有之違建地上物，原告支付價金，被告履行交屋，買賣之
    權義業已履行完竣，何能再撤銷意思表示。況原告已將被告交付之房屋全部拆除
    ，另與地主就其自行新建之違建達成和解，並拆除殆盡，已無法回復原狀，尤無
    撤銷買賣之意思表示之可言，原告所為之撤銷意思表示自不發生任何效力。
四、依據原告所提之臺北市政府工務局建築管理處七十五年六月十二日函說明欄第二
    項，明示被告出賣之違建物，為木、石綿瓦建造的，高約十八公尺，面積約六坪
    ，惟被告按雙方現場所建之上開違建物為買買時之現況交付與原告後，原告即將
    之全部拆除，並重新蓋上鐵皮屋，是被告交付之違建已因原告處分拆除而不存在
    ，此觀原告提出之福成鐵工廠估價單，內如載有：(一)碎石八米、(二)清砂六米、(三)
    水泥四十包、(四)整地及打水泥工十五天、(五)烤鋁鋅鋼板鐵屬一式、(六)側門整修四
    座，即可印證原告已將被告以木及石綿瓦所造之違建物全部拆除，且另超越原僅
    六坪之範圍，大肆整地建造換成鐵皮屋被告交付與原告之地上違建業經原個處分
    （拆除）而已消滅不存在，則土地所有權人訴請拆屋還地，亦屬原告自己新建之
    違章鐵皮屋，並非訴請拆除被告所交付之地上物，至為灼然，是原告被訴拆屋還
    地一節，要與被告無關。
五、再者，原告指稱其與財團法人臺灣郵政、電信協會之拆屋還地訴訟中成立和解，
    而自行拆除其所建之鐵皮屋，自不得以其自行與土地所有權人和解，拆除自行興
    建之鐵皮屋而對抗被告，是原告之請求顯無依據。
六、綜上所陳，被告已依買賣契約，就雙方約定之現成地上違建物交付與原告收受無
    誤，兩造之買賣契約自已完全履行完畢，自不得再事撤銷意思表示，且無法回復
    原狀，原告更不得就其自行新建之鐵皮屋與地主成立和解拆除而要求被告賠償，
    原告之請求顯無理由。
參、證據：
一、臺灣臺北地方法院檢察署八十八年度偵字第一三五八九號不起訴處分書影本。
二、現場照片。
    理      由
一、原告起訴主張：其於八十七年四月二十五日，與被告簽訂賣賣契約書，以一百萬
    元之價格，向被告購買坐落臺北市○○段○○段三五一、三五六－二地號土地上
    之建物，並經原告付清上開價款。惟查被告明知系爭建物坐落土地為財團法人臺
    灣電信、郵政協會所有，且土地所有權人早於七十五年間即擬拆除系爭建物，竟
    於原告擬購買系爭建物時，向原告謊稱：「我是軍人退伍的，這土地是國家配給
    我使用的，讓我在上面蓋房子，我已經住了二十幾年了，．．．」、「國家將土
    地配給我使用，地主也同意我在上面蓋房子，這房子是我自六十年即搭建迄今．
    ．．」、「這房子雖然沒有權狀，但地主已同意，我搭建這房子，產權絕無問題
    ，你看我住了二十幾年，都沒有問題，你可以安心的住下去，不會有任何人來要
    求你搬走，我年紀這麼大了，不會騙你啦．．．」、「如果你買下來後，將來國
    家開放給占用人，你有優先承買權．．．」、「你可以向親友借錢來買房子，反
    正房子產權沒問題，你可以一直住下去，你隨便擺個攤位，每天最少可賺几千元
    ．．．」等語，並出示榮民福利證，致使原告陷於錯誤，而購買系爭建物，詎系
    爭建物於整修重建後，即遭土地所有權人訴請拆除，為此依民法第九十二條撤銷
    原買賣契約之意思表示，並依民法第一百十四條、侵權行為、不當得利等規定，
    請求被告返還一百萬元之買賣價金，並要求被告負損害賠償責任。證人蔡金鳳亦
    已證實：系爭「土地使用權」為兩造買賣契約標的之一，惟系爭土地為財團法人
    郵政、電信協會所有，經財團法人郵政、電信協會提起拆屋還地訴訟後，原告不
    僅賠償財團法人臺灣郵政、電信協會七萬元之損害金，且又自行僱工拆除系爭建
    物，並已返還系爭土地，因此原告根本不可能使用系爭土地，系爭買賣契約，顯
    已給付不能，原告茲以八十九年十月十六日辯論意旨狀解除系爭買賣契約，並依
    債務不履行等規定，向被告請求損害賠償等語。
二、被告則以：(一)原告主張被告向原告謊稱：「我是軍人退伍的，這土地是國家配給
    我使用，地主也同意我在上面蓋房子．．．」係原告自己編撰而來，毫無事實依
    據，按原告年齡三十餘歲，被告則為八十餘歲高齡，豈能受被告詐騙之理？設若
    當時被告有此言詞，原告必要求被告提出土地同意證明始合情理。是本件本即無
    所謂「地主同意被告在上面蓋房子」之事實，被告自無上開言詞，至為灼然，原
    告對此事實，亦未舉證以實其說，自不可採。(二)關於原告提出之臺北市工務局及
    北區電信管理局之通知，均屬在七十五年間之事，被告因未住於出售之違建屋內
    ，從未收到上開通知，亦未經黃玉明轉交。(三)況上開所述之通知，均在十四、五
    年前之事，且未再有拆除之跡象，在此情況下，兩造於訂立買賣契約時，均明知
    買賣標示係在他人地上之違建，惟均不知何時會被拆除，原告買賣時既明知係違
    建，隨時可能被請求拆屋還地，被告何有詐騙之可言。(四)兩造買賣之標的物為現
    有之違建地上物，原告支付價金，被告履行交屋，買賣之權義業已履行完竣，原
    告何能再撤銷意思表示。(五)再者，原告自行與土地所有權人成立和解，拆除所建
    之鐵皮屋，非惟不得以之對抗被告，且無法回復原狀，原告之請求顯無理由等語
    資為抗辯。
三、本件原告主張其於八十五年四月二十五日，與被告簽訂買賣契約書，以一百萬元
    之價格，向被告購買系爭建物，並付清價款，嗣於系爭建物整修重建完畢，遭系
    爭建物坐落土地所有權人財團法人臺灣郵政協會、臺灣電信協會訴請拆屋還地，
    經與上開土地所有權人成立和解，遂自行拆除上開整修重建完畢建物，已據其提
    出買賣契約書、估價單等件為證，且為被告所不爭，並經本院調閱本院八十八年
    度重訴字第七八號卷宗查明屬實，堪認原告此部分主張為真實。
四、又原告主張被告明知系爭建物坐落土地為財團法人臺灣電信、郵政協會所有，且
    土地所有權人早於七十五年間即擬拆除系爭建物，竟於原告擬購買系爭建物時，
    向原告謊稱：「我是軍人退伍的，這土地是國家配給我使用的，讓我在上面蓋房
    子，我已經住了二十幾年了，．．．」、「國家將土地配給我使用，地主也同意
    我在上面蓋房子，這房子是我自六十年即搭建迄今．．．」、「這房子雖然沒有
    權狀，但地主己同意，我搭建這房子，產權絕無問題，你看我住了二十幾年，都
    沒有問題，你可以安心的住下去，不會有任何人來要求你搬走，我年紀這麼大了
    ，不會騙你啦．．．」、「如果你買下來後，將來來國家開放給占用人，你有優
    先承買權．．．」、「你可以向親友借錢來買房子，反正房子產權沒問題，你可
    以一直住下去，你隨便擺個攤位，每天最少可賺幾千元．．．」等語，並出示榮
    民福利證，致使原告陷於錯誤，而購買系爭建物等節，則為被告所否認，並以前
    揭情詞抗辯之。經查：
  (一)按被詐欺而為意思表示者，依民法第九十二條第一項規定，表意人固得撤銷其意
    思表示，惟主張被詐欺而為表示之當事人，應就此項事實負舉證之責任，最高法
    院四十四年臺上字第七五號著有判例。又民法第九十二條第一項所謂之「詐欺」
    ，係指行為人欲使相對人陷於錯誤，故意示以不實之事，令相對人因錯誤而為意
    思表示而言，雖不以欺罔行為為限，然單純之緘默，除在法律上、契紙上或交易
    習慣上就某事項負有告知義務者外，其緘默並無違法性，即與上開條項之所謂「
    詐欺」不合（最高法院三十三年上字第八八四號判例意旨參照）。
  (二)本件原告係以被告明知系爭建物坐落土地為財團法人臺灣電信、郵政協會所有，
    且土地所有權人早於七十五年間即擬拆除系爭建物，竟於原告擬購買系爭建物時
    ，向原告謊稱使用土地有正當權源，認被告施行詐術，茲論述如下：
  (1)查系爭建物之興建並未經土地所有權人同意，且臺北市政府工務局建築管理處、
    交通部臺灣北區電信管理局先後於七十五年六月十二日、七十五年十二月三十一
    日，以北市工建查字第四六七五號函、七五總七０一三（四）號函通知被告自行
    拆除系爭建物，固據原告提出上開函文及其信封等件為證，且據證人黃玉明於本
    院審理時，證稱：當初興建違建未經地主同意，被告當天未到現場，拆除之人問
    我可否代轉，我說可以，因拆除之人不知被告地址，遂先郵寄至我家，我約於二
    、三日後，被告至現場擺攤時，就交給他，二份函件均係先郵寄到我家，再由我
    轉交，我好像二份函件都有轉給被告等語。惟姑不論證人黃玉明就其是否確將上
    開二份拆除函件交付被告一節，僅證稱：我「好像」二份函件都有轉給被告等語
    ，顯見證人黃玉明關於轉交上開函件一事記憶已然模糊，其所為證言得否作為被
    告收受上開函件之證明，已非無疑。實則，觀諸上開臺北市政府建築管理處七十
    五年六月十二日北市工建查字第四六七五號函受文者欄及其信封收文者地址欄所
    載，該等函件實際送達處所為臺北市○○街一七０巷六十八號，既非被告住所即
    臺北市○○街二二０巷七十三弄四號四樓，亦非證人黃玉明住所即臺北市○○路
    ○段三六四巷二十六之三號三樓，足證證人黃玉明證稱：因拆除之人不知被告地
    址，二份函件均係先郵寄至其住處，再由我轉交等語，確與事實不符，自難信為
    真實。況縱證人黃玉明確曾將其代為收受之交通部臺灣北區電信管理局七十五年
    十二月三十一日七五總七０一三（四）號函件交付被告，然原告就系爭建物為違
    章建築一節既知之甚詳，且交通部臺灣北區電信管理局除於七十五年十月三十一
    日以上開函件通知被告應自行拆除外，迄至八十七年四月二十五日被告出賣系爭
    建物時止，其間歷時約十餘年之久，均無何拆除系爭建物之舉措，於此情形，即
    或被告於兩造訂立買賣契約時，未提及十餘年前拆除之事，亦應與交易習慣無所
    違背，揆諸前揭判例意旨諭示，自難僅以被告不具違法性之緘默，即遽論被告有
    惡意詐欺情事，原告主張證人黃玉明業將上開二份函件交付被告，被告係惡意隱
    瞞系爭建物恐遭拆除之事，業已構成詐欺，尚非可採。
  (2)又證人蔡金鳳於本院審理時，固亦證稱：我到現場後，聽兩造談論之內容，才知
    道買賣標的是土地使用權及其上建物，被告說自六十年開始搭蓋，可以一直使用
    下去無問題，被告確實有提及土地是國家配給他使用的，以兩造當初在談的情形
    ，因房子已破舊不堪，他們談的及想要買的標的應是土地使用權，被告說房子自
    六十幾年就蓋了，土地可以一直使用絕對沒問題等語。惟查兩造均明知系爭建物
    為違章建築，且買賣之標的為系爭建物，而非土地使用權，有載明：「買賣不動
    產標示：臺北市○○市○○段三小段三五一地號、臺北市○○市○○段三小段三
    五六－二地號，以上二筆土地之『地上建物』，以上面積以現有地上建物面積為
    準。」（買賣契約書第一條）、「本件『地上物買賣』，乙方保證．．．」（買
    賣契約書第四條）、「本買賣標的物係乙方（按即被告）於民國六十年搭建至今
    。」（買賣契約書附約）之買賣契約書在卷可憑，證人蔡金鳳上開證言，既與兩
    造所不爭之書面契約不相符合，其所為證言本難信為真實。又本件證人蔡金鳳係
    受友人之託無償擔任系爭買賣之見證人，關於系爭買賣契約各該條款均係兩造事
    先談定，契約內容均係依照兩造口頭上之陳述列入，業據證人蔡金鳳證述在卷，
    顯見證人蔡金鳳僅係事後代兩造擬定書面契約而已，至兩造關於系爭買賣各項細
    節之磋商，證人蔡金鳳根本未曾參與，於此情形，證人蔡金鳳稱系爭買賣之標的
    包括系爭土地之土地使用權及其上建物等語，應僅係其個人主觀臆測之結果，自
    難據以推定系爭買賣之標的包括土地使用權，且被告有以其對系爭土地具土地使
    用權一事訛詐原告情事。況證人蔡金鳳認系爭買賣標的包括土地使用權，無非係
    以：系爭建物已破舊不堪使用，兩造買賣之標的應為土地使用權等為其論據，惟
    經本院當庭提示現場照片後，證人蔡金鳳始改稱其並未到過現場，其依兩造談話
    內容，認系爭建物應無法使用，買賣標的應著重於土地使用權部分等語，益證證
    人蔡金鳳上開證言，確係本其個人主觀判斷而為。再者，系爭買賣契約書簽訂之
    時，在場之人對系爭土地非屬被告所有，且系爭建物係屬違建等均知之甚詳，則
    自在場之人知悉上情，且系爭買賣契約書又具體載明買賣標的為地上建物以觀，
    堪認在場之人就被告對系爭土地並無使用權一節應有所悉，且被告應無以其有土
    地使用權一事詐騙原告，蓋原告既明知系爭土地非屬被告所有，且系爭建物係屬
    違建，則被告對系爭土地無使用之正當權源乃屬當然之理，於此情形，被告何能
    以上情訛詐原告？原告又何能陷於錯誤？且倘被告對系爭土地有使用權，該等使
    用權並為系爭買賣之重要標的，何以證人蔡金鳳竟未本其專業代書之職責，建議
    兩造將此一契約重要標的列入系爭買賣契約之中？凡此，均足證證人蔡金鳳上開
    證詞確與不動產買賣之交易習慣有所違背。矧證人蔡金鳳上開證言，或與兩造所
    不爭之買賣契約書內容相左，或係本其個人主觀判斷加以臆測之詞，或與不動產
    買賣之交易習慣有所違背，自難以其上開證言即遽論被告確有以上情訛詐原告情
    事。
  (三)本件原告就其受被告詐欺，致使陷於錯誤，而購買系爭建物一節未能舉證以實其
    說，既如前述，依上開說明，原告依民法第九十二條規定，撤銷原買賣契約之意
    思表示，並依民法第一百十四條、侵權行為、不當得利等規定，請求被告返還一
    百萬元之買賣價金，並要求被告負損害賠償責任，即非正當，不應准許。
五、另原告主張系爭「土地使用權」為兩造買賣契約標的之一，惟系爭土地為財團法
    人郵政、電信協會所有，經財團法人郵政、電信協會提起拆屋還地訴訟後，原告
    不僅賠償財團法人臺灣郵政、電信協會七萬元之損害金，且又自行僱工拆除系爭
    建物，並已返還系爭土地，因此原告根本不可能使用系爭土地，系爭買賣契約，
    顯已給付不能，原告茲以八十九年十月十六日辯論意旨狀解除系爭買賣契約，並
    依債務不履行等規定，向被告請求損害賠償等語。惟查系爭買賣之標的為地上建
    物，而非土地使用權，業詳前述，而系爭建物業經被告依債之本旨提出給付，且
    經原告受領，並進行整修重建等事宜，復為原告所是認，是被告之給付義務已履
    行完竣，並無何給付不能情事，從而，原告以被告陷於給付不能，經其解除系爭
    買賣契約，並本於債務不履行等規定有所請求，尚非有據，亦應駁回。
六、綜上所述，本件原告就其受被告詐欺，致使陷於錯誤，而購買系爭建物一節未能
    舉證以實其說，且被告亦無原告所指給付不能情事，則原告於撤銷原買賣契約之
    意思表示及解除系爭買賣契約後，分別依民法第一百十四條、侵權行為、不當得
    利及債務不履行等規定，請求被告給付二百三十五萬元，及自起訴狀繕本送達之
    翌日即八十九年四月七日起至清償日止，按年息百分之五計算之利息，為無理由
    ，應予駁回。原告之訴既經駁回，其假執行之聲請亦失所附麗，應併予駁回。
七、本件事證已臻明確，兩造其餘主張陳述及所提證據，於判決結果均不生影響，爰
    不另一一論述，附此敘明。
八、結論：本件原告之訴為無理由，依民事訴訟法第七十八條，判決如主文。
中      華      民      國    八十九    年     十一     月     二十     日
                              民事第六庭法      官  陳秀貞
右為正本係照原本作成
如對本判決上訴，須於判決送達後廿日內向本院提出上訴狀
中      華      民      國    八十九    年     十一     月     二十七  日
~B法院書記官  林秀妙


司法院資訊處製作；財團法人民間司法改革基金會備份。
